【裁判字號】    92,台抗,94
【裁判日期】    920221
【裁判案由】    離婚聲請法官避
【裁判全文】
最高法院民事裁定                                  九十二年度台抗字第九四號
    抗  告  人  乙○○
右抗告人因與相對人甲○○間請求離婚事件，對於中華民國九十一年十一月二十六日
台灣高等法院高雄分院裁定（九十一年度聲字第三九號），提起抗告，本院裁定如左
：
    主  文
抗告駁回。
抗告訴訟費用由抗告人負擔。
    理  由
按法官有應自行迴避以外之情形，足認其執行職務有偏頗之虞者，依民事訴訟法第三
十三條第一項第二款之規定，固得聲請法官迴避，惟應以法官對於訴訟標的有特別利
害關係，或與當事人之一造有密切之交誼或嫌怨，或基於其他情形客觀上足疑其為不
公平之審判者為其原因事實，若僅憑當事人之主觀臆測，或不滿意法官進行訴訟遲緩
，或認法官指揮訴訟欠當，則不得謂其有偏頗之虞。本院著有六十九年台抗字第四五
七號判例可資參照。
抗告人聲請意旨略以：原法院九十一年度家上字第一０一號請求離婚事件，於民國九
十一年十月二十八日第二次準備程序開庭前，受命法官張明振已知兩造無法就離婚條
件進行協議，卻仍一再以「不可能勝訴」、「一審輸、二審穩輸」、「撤回後再與對
造談協議離婚的條件」等威脅之語氣，逼迫抗告人撤回上訴，且故意欺瞞抗告人一旦
撤回上訴將無法更行起訴，足證張法官執行職務有故意偏頗，且於抗告人訊問證人翁
亹時，張法官亦一再以小事為由，打斷抗告人之訊問，意圖影響抗告人訴訟上之攻擊
方法，指揮訴訟亦有不當，爰依民事訴訟法第三十三條第一項第二款規定，聲請張法
官迴避等語。
原法院以：抗告人於上開離婚事件第一次準備程序時，即請求相對人合意停止訴訟以
利協議離婚事宜，相對人之訴訟代理人則表示回去問當事人意見再決定，有筆錄可稽
，嗣相對人訴訟代理人於九十一年十月二十八日第二次準備程序前，具狀表示因相對
人就本件婚姻並無過錯，除非抗告人先撤回上訴，兩造始有繼續商談之可能，且表示
不同意合意停止訴訟，承審法官乃於確定相對人之本意係要求抗告人先撤回上訴始願
商談後，詢問抗告人是否願意先行撤回上訴以利協商，僅係基於相對人之陳述而為和
解方式之勸諭，並無強求抗告人撤回上訴之意思，至承審法官在勸諭和解過程中縱有
表示「一審敗訴後上訴，在二審並不一定會勝訴」等語，亦僅屬說明繼續訴訟後法院
裁判之可能結果，並非表示一定駁回上訴；況本件係抗告人訴請離婚，承審法官在相
對人表示要抗告人先行撤回上訴始願商談之前提下，勸諭抗告人依協議之方式以達到
離婚之目的，不一定要藉由訴訟上之各種攻擊防禦以達到此目的，亦未強求抗告人撤
回上訴，甚且向抗告人表示請求判決離婚之要件，並不以抗告人所主張之民法第一千
零五十二條第二項為限，尚有其他法定要件亦得訴請離婚，亦屬適當，均難據此認承
審法官故意欺騙及執行職務有偏頗之虞，純屬抗告人主觀臆測下之誤解。至抗告人以
承審法官在其向證人翁亹（即抗告人之子）發問時，一再以「小事」為由打斷其詢問
，然依筆錄所載，承審法官就抗告人向證人發問之問題，均請證人回答，並將此回答
內容詳載於筆錄，可見承審法官在訊問證人之過程中，均有讓抗告人發問及表示意見
之機會，況承審法官本有指揮訴訟之職權，如當事人對證人發問之內容與待證事實無
關，或係重複發問，或係誘導發問，或有其他不適當之情形，依民事訴訟法第三百二
十條第三項、第三百二十二條之規定，得依職權為限制或禁止，亦難認有聲請迴避之
原因。原法院因認抗告人聲請承審法官迴避，並無理由，予以駁回，於法並無違背。
抗告論旨，仍執陳詞，指摘原裁定不當，聲明廢棄，非有理由。
據上論結，本件抗告為無理由，依民事訴訟法第四百九十二條第一項、第九十五條、
第七十八條，裁定如主文。
中      華      民      國    九十二    年      二      月    二十一    日
                              最高法院民事第一庭
                                  審判長法官  李  錦  豐
                                        法官  楊  鼎  章
                                        法官  吳  麗  女
                                        法官  陳  國  禎
                                        法官  陳  重  瑜
      右正本證明與原本無異
                                              書  記  官
中      華      民      國    九十二    年      三      月     十二     日


司法院資訊處製作；財團法人民間司法改革基金會備份。
